【裁判字號】    89,訴,264
【裁判日期】    900112
【裁判案由】    詐欺
【裁判全文】
臺灣嘉義地方法院刑事判決                          八十九年度訴字第二六四號
    公  訴  人  臺灣嘉義地方法院檢察署檢察官
    被      告  乙○○
    選任辯護人  吳秋永
右列被告因詐欺案件，經檢察官提起公訴（八十九年度偵字第二四八六號），本院判
決如左：
    主  文
乙○○共同行使偽造私文書，足以生損害於公眾及他人，處有期徒刑壹年。扣案之變
造中華民國交通部製發汽車駕駛執照上「郭炳宏」之照片壹張、郵政存簿壹本、郵政
存款明細單貳張、當票壹張及現金新臺幣伍萬玖仟陸佰元，均沒收。
    事  實
一、緣綽號「郭主任」（或自稱「林主任」、「陳主任」、「楊主任」等）不詳之成
    年男子於民國八十九年一月起，以在自由時報、聯合報等分類廣告刊登「夜來香
    ＣＬＵＢ」徵男轎車司機、專員，從事陪伴女子外出遊玩之工作為餌。於八十九
    年一月六日，乙○○看到自由時報上開廣告，而向「郭主任」應徵，乙○○竟與
    「郭主任」基於意圖為自己不法所有之概括犯意聯絡，仍由「郭主任」在報紙上
    刊登廣告，乙○○則自稱「組長」，於八十九年一月十五日，由「郭主任」打電
    話給許振埕，問許振埕是否願意當牛郎，經許振埕同意後，約定於八十九年一月
    十八日攜帶行車執照、國民身分證並駕駛所有車號ＲＧ五八六八號自小客車至嘉
    義水上交流道與「郭主任」及乙○○碰面，再至嘉義市某汽車旅館。在該汽車旅
    館，乙○○向許振埕表示要為許振埕換車，二十分鐘即返回等語。又為得許振埕
    信任，並由「郭主任」留在該汽車旅館，許振埕不疑有他，將車讓乙○○開走，
    而「郭主任」則趁機離開。另郭炳宏（由本院另案審理）亦於八十九年二月底看
    到「郭主任」於自由時報上刊登之廣告，「郭主任」（對郭炳宏表示其為「陳主
    任」）令郭炳宏於八十九年二月二十七日許，到嘉義市火車站前某三Ｃ電腦店與
    乙○○碰面，應徵專員工作，並交付其身分證影本、郵局提款卡及相片一張給乙○○，郭炳宏便承繼乙○○及「郭主任」前述意圖為自己不法所有之概括犯意聯
    絡，復為下列犯行：
  （一）丙○○於八十九年二月間看自由時報由「郭主任」所刊登徵男司機、專員之
        廣告，而與「郭主任」（對丙○○表示其為「楊主任」）連絡，於八十九年
        二月二十三日下午，在嘉義市○○路富麗豪汽車旅館一○七室，向應徵者丙○○表示準備接客人，但須先以財物為擔保，丙○○因而陷於錯誤，將所有
        行動電話、金戒子及中華民國交通部製發汽車駕駛執照（下稱駕駛執照）交
        給乙○○，乙○○則向丙○○表示要回公司登記身分後再回旅館，惟乙○○
        取走上開物品後即未返回，丙○○始知受騙。乙○○取得丙○○之行動電話
        、金戒子及駕駛執照後，於當日（八十九年二月二十三日）十六時許，在臺
        中市○○路與中港路口，將前開行動電話、金戒子及駕駛執照交予「郭主任
        」，「郭主任」即給予乙○○一千元報酬。「郭主任」、乙○○及郭炳宏復
        基於變造特種文書之犯意聯絡，由「郭主任」將丙○○駕駛執照上之丙○○
        之照片撕下，換上郭炳宏之照片，而變造丙○○之駕駛執照，再由乙○○於
        一星期後交給郭炳宏，足以生損害於丙○○及監理機關對駕駛執照管理之正
        確性。
  （二）又有丁○○於八十九年三月二十一日看到自由時報前述「郭主任」刊登之「
        夜來香」廣告，「郭主任」即與丁○○約定於八十九年三月二十二日十三時
        三十分許，至嘉義市○○路凱撒汽車旅館二○七室碰面。乙○○及郭炳宏向
        丁○○佯稱：「要借用你車去載貨」云云，又為取信丁○○，由郭炳宏留在
        該汽車旅館，使丁○○信陷於錯誤，將所有車牌號碼ＴＩ－五二○一號自小
        客車及國民身分證、行車執照、印章等物交付乙○○。嗣乙○○詐得該自小
        客車離開該汽車旅館後，郭炳宏則以要到櫃檯拿茶杯泡茶而趁機離開。乙○○即於同日駕駛該車前往嘉義區監理所，明知該自小客車丁○○並未要移轉
        給郭炳宏所有，竟在未得丁○○之同意下，擅自於汽（機）車過戶登記書之
        私文書上，盜蓋丁○○印章，表示丁○○該車牌號碼ＴＩ－五二○一號自小
        客車過戶登記要郭炳宏所有之意，並行使該偽造之私文書，向嘉義區監理所
        辦理登記，使不知情之嘉義區監理所承辦之公務員將該不實異動事項登記於
        職務上所掌管之公文書上，足生損害於監理所管理車籍之正確性及丁○○。
        嗣因乙○○取得該自小客車之郭炳宏之行車執照後，於同日下午四時許，由
        將該行車執照交予郭炳宏，並由郭炳宏駕駛該車前往嘉義市○○路五二八號
        「國華汽車當舖」，向該當舖負責人戊○○典當新臺幣（下同）三十萬元。
        嗣郭炳宏自認典當價格太低，於八十九年三月二十三日下午二時許，前往該
        當舖欲追加當款時，經埋伏警員當場查獲，並扣得郵政存簿一本、郵政存款
        明細單二張、當票一張、變造丙○○駕駛執照一張及現金五萬九千六百元，
        並循線查獲乙○○。
二、案經丙○○、丁○○訴由嘉義市警察局移送臺灣嘉義地方法院檢察署檢察官偵查
    起訴。
    理  由
一、右揭事實，業據被告乙○○坦承不諱，並供稱：八十九年二月二十三日十時許，
    「郭主任」打電話給伊，要伊到嘉義市○○路富麗豪賓館內，以「先去開車載小
    姐過來，所以要先收保證金為由」，向丙○○騙取駕駛執照、行動電話及金戒指
    等物。於同日十六時許，被告即至臺中市將上開物品交予「郭主任」，而「郭主
    任」則交付被告一千元為酬勞；八十九年二月底，「郭主任」又以電話通知被告
    到嘉義市火車站前與郭炳宏會面，向郭炳宏取得郵局提款卡、身分證影本及相片
    張，並於同日在臺中市○○路與中港路口，將這些東西交給一不詳男子，隔一星
    期後，就將丙○○駕駛執照變造成郭炳宏的駕駛執照；於八十九年三月二十二日
    十五時許，在嘉義市○○路凱撒汽車旅賓館，向丁○○騙取ＴＩ－五二○一號自
    小客車，並將該車過戶在郭炳宏的名下，之後又與郭炳宏到文化路「國華當鋪」
    將該車典當，得款三十萬元，被告分得四萬元，郭炳宏分得一萬元，其餘則匯入
    郭炳宏帳戶，由「郭主任」領走等語（詳警卷第一頁以下）。核與告訴人丙○○
    指稱：「我的駕照是於八十九年二月二十三日在嘉義市○區○○路富麗豪汽車旅
    館一○七室遭一名年籍不詳之男子詐騙」，「我當時是為了應徵司機伴遊而遭一
    名自稱『組長』之男子詐騙」，「當時組長稱要去開車，去接小姐後開車過來，
    所以要先拿我的財物走，以免我離去，但自稱組長的人離去後即未再回來了」等
    語（詳警卷第十六頁背面），及告訴人丁○○於警訊時陳稱：「我是於八十九年
    三月二十一日看自由時報廣告版『夜來香徵轎車司機』0000000000電
    話，應徵司機，而於八十九年三月二十二日十三時三十分許約至嘉義市○○路凱
    撒汽車旅館二○七室，遭二名男子詐騙開走我的車輛ＴＩ－五二○一號自小客」
    ，「我沒有將該車買賣過戶給他人，但昨（八十九年三月二十二日）日，該車遭
    開走後即被他人過戶，因我車上有身分證、行照及印章」，「我當時與該二名男
    子在汽車旅館時，其中一名說要用我的車去載貨，而另一男子在旅館內一起等候
    ，但等候的那名男子趁機逃離，之後二人即不見蹤影」，「我沒有售車予他人，
    當時開車走的嫌犯說要將車開去公司看可不可以用，之後就沒有回來了，而只有
    留郭炳宏留在汽車旅館內等著」詳警卷第七頁背面以下）。及於本院指訴：「我
    去應徵司機，我是於八十九年三月二十一日看自由時報廣告去應徵的，我打電話
    去，他自稱是『林主任』（即『郭主任』），他於同月二十二日叫我開車到後火
    車站等人，後來我等到郭炳宏，他叫我一起到汽車旅館等人，在汽車旅館郭炳宏
    要將我車開走，我不同意，他說他找一個人來將車開走，他留下來和我一起。他
    說他要去載一個人，公司規定不可以直接給我載，然後他載來了之後再讓我載走
    」，「我不同意郭炳宏將我車開走，後來乙○○就來了，我不知道郭炳宏如何連
    絡乙○○的。後來乙○○將我車開走，郭炳宏留在那裡一小時後，騙我說要去櫃
    檯拿茶杯泡茶，後來就跑掉了」。「（問：你如何得知車子被典當了？）我朋友
    告訴我，我車子為什麼在嘉義市的當鋪」，「（問：他如何將你的車典當？）我
    將身分證、行照等資料放在車上，他們拿去典當」等語（詳本院八十九年八月一
    日訊問筆錄），及證人即國華當鋪之戊○○證稱：「我是於八十九年三月二十二
    日下午四時許，有一名叫郭炳宏的男子，駕了一部ＴＩ－五二○一號自小客車前
    來典當，車主是他本人」，「郭炳宏告訴我說原車主是丁○○，因欠他的錢，而
    將車主過戶給他，而他亦因錢應急而前來典當」，「我以三十萬元收當，並全部
    付給郭炳宏收取」，「郭炳宏認為典當太便宜，又要再前來追加當款時，於八十
    九年三月二十三日下午四時許，經埋伏的警方查獲」等語（詳警卷第十一頁背面
    以下）情節相符，並有證人郭炳宏供稱：「我是（八十九年）三月二十二日早上
    十一時左右接獲『陳主任』（即「郭主任」）電話，通知要我十三時三十分到嘉
    義市後火車站與一位駕ＢＭＷ黑色之男子會合，並找一家汽車賓館休息，再與他
    連絡。於是我與丁○○會合後到凱撒汽車賓館二○七室後，丁○○再與『陳主任
    』連絡，過不久『組長』也到二○七室來跟丁○○談話，隔一會，丁○○將車子
    的資料及鑰匙都交給『組長』，也向我要我的身分證後離開了。大約過一個多小
    時，『陳主任』打電話通知我要我趕快離開，『組長』會在外面等我，於是我向
    丁○○謊稱到櫃檯拿紙杯，就離開了。到賓館外面看見『組長』開了丁○○的Ｔ
    Ｉ－五二○一號ＢＭＷ黑色車子來載我，二人一同到監理所向一名黃牛拿取該車
    的證件，同時也付帳給監理黃牛，然後『組長』再載我到文化路國華當鋪前將車
    子證件給我，叫我把該車典當，成事後再通知他，我乃將車子開往國華當鋪典當
    三十萬元，出來後『組長』已經和一輛白色計程車在外面等我了。二人到文化路
    埤子頭郵局將二十五萬元存入我的帳戶內（由『陳主任』以提款卡領取）剩下的
    五萬元我分得一萬元，另四萬元由『組長』分得」（詳警卷第四頁背面），「（
    問：你為何會受僱於『陳主任』？）因為我於八十九年二月底看自由時報『夜來
    香，男專員』0000000000電話跟『陳主任連絡，雙方約定在嘉義市火
    車站前會合，結果是『組長』來跟我相會，並將我郵局提款卡及身分證影本拿走
    」，「我分得所剩贓款都是由『組長』拿去存入我郵局帳戶，再由『陳主任』以
    金融卡提領」（詳警卷第五頁背面），「（問：警方在你身上查獲原名丙○○換
    貼你本人相片之駕照如何取得？）是『組長』給我的，先前『組長』說要幫我辦
    理資料，要我的照片，於是我將照片給他，隔二天他就拿這張駕照給我」，「是
    為了避免警方查獲而知道我真實身分」等語（詳警卷第六頁），及證人許振埕證
    稱：「當初我的大哥大是○九○開頭的，可能是被盜用，大約在八十九年一月十
    五日左右，一個自稱是『郭主任』打電話給我，他問我要不要做牛郎，我同意，
    他問我車子是何種品牌，我說我車子正『歐寶』，他說要換ＢＭＷ車，又說八十
    九年一月十八日叫我到嘉義交流道等二個人，並攜帶行照、身分證。十八日我到
    交流道，我和二個人碰面，一個人是乙○○，另個我不知道他的名字，他們帶我
    到汽車旅館，乙○○叫我將行照給他看，看是不是我的，然後他說要幫我換車，
    二十分鐘就回來了，乙○○就開走我的車走了。然後留一個人下來，但那人不知
    何時偷跑了」等語（詳本院八十九年十一月三日訊問筆錄）明確。此外復有汽（
    機車）過戶登記書影本一紙附於本院卷可稽，又有郵局存摺一本、郵局存款明細
    單二張、當票一張、變造之丙○○駕照一張、現金五萬九千六百元扣案可資佐證
    ，事證明確，被告乙○○犯行應堪認定。
二、核被告所為，係犯刑法第三百三十九條第一項詐欺取財罪、刑法第二百十六條、
    第二百十條之行使偽造私文書罪、第二百十二條之變造特種文書罪、第二百十四
    條之使公務員登載不實罪。被告就詐騙許振埕之行為，與「郭主住」間有犯意之
    聯絡及行為之分擔；就詐騙丙○○、丁○○、變造特種文書（駕照）、行使偽造
    私文書及使公務員登載不實事項於公文書上等行為，與「郭主任」、郭炳宏間，
    有犯意之聯絡及行為之分擔，均為共同正犯。又被告至嘉義區監理所，明知丁○○並未同意將所有上開自小客車過戶移轉登記予郭炳宏，竟在未得丁○○之同意
    下，擅自在汽（機）車過戶登記書上，盜蓋丁○○之印章戶登記書之私文書上，
    並交予嘉義區監理所之公務員，其所為係犯刑法第二百十六條、第二百十條之罪
    ，其盜用之印文為偽造私文書之部分行為，偽造私文書之低度行為為行使偽造私
    文書之高度行為所吸收，均不另論罪。又被告先後多次詐欺犯行，時間緊接，所
    犯構成要件相同，顯係基於概括犯意反覆為之，為連續犯，爰依刑法第五十六條
    之規定以一罪論，並加重其刑。又公訴人雖僅就被告詐騙丙○○、丁○○部分提
    起公訴，而未論及被告詐騙許振埕部分犯行，但本件被告就詐騙許振埕部分之犯
    行，與前揭論罪科刑之部分，有連續犯之關係，已如前述，本院自應就屬於裁判
    上一罪之詐騙許振埕部分，一併加以審判。再被告所犯上開詐欺、行使偽造私文
    書、變造特種文書、使公務員登載不實事項於公文書（起訴書誤載行使使公務員
    登載不實事項於公文書罪）之罪，有方法結果之牽連關係，應從一重之刑法第二
    百十六條、第二百十條之行使偽造私文書罪論處。爰審酌被告犯罪之動機、以刊
    載於報紙誘騙之手段，及其家庭生活狀況尚有二子待扶養、詐騙之金額，及犯罪
    後態度坦承犯行等一切情狀，量處如主文所示之刑，以資懲儆。
三、扣案之變造駕駛執照上「郭炳宏」之照片一張、郵政存簿一本、郵政存款明細單
    二張，均係共犯郭炳宏所有，且為被告等供犯罪所用之物，爰依刑法第三十八條
    第一項第二款沒收；扣案之當票一張及現金五萬九千六百元，係被告等因犯罪所
    得之物，爰依同法第三十八條第一項第三款沒收之。至於扣案之中國國際商業銀
    行金融卡一張，係郭炳宏與「郭主任」因犯罪所得之物，惟係被告人甲○○所有
    ，且此部分被告並未參與（詳後述），爰不為沒收之宣告。
四、公訴人另以被告於八十九年三月十六日十二時許，在嘉義火車站出口處，以應徵
    陪客伴遊之專員為由，向甲○○索取其所有中國國際商業銀行金融卡一張，並稱
    ：甲○○向客戶所收的錢，須先存入甲○○的帳戶內，再由郭炳宏依甲○○之金
    融卡提領郭炳宏應得之部分云云，使甲○○陷於錯誤，而將所有之中國國際商業
    銀行金融卡一張交予郭炳宏，因認被告此部分亦涉有詐欺犯行。惟按犯罪事實應
    依證據認定之，無證據不得推定其犯罪事實，刑事訴訟法第一百五十四條定有明
    文。查告訴人甲○○陳稱：「於八十九年三月十八日選舉前二天（十六日）中午
    十二時許，自稱陳主任的男子約我在嘉義火車站旅客出口處等他，並問我穿什麼
    顏色、樣式的衣物，當我在該處等候時，就有一位自稱陳主任之男子上前詢問我
    是否為應徵者，我回答說：是，之後，然後他就個我索取身分證查看一下，確認
    我不是警察，另向我索取提款卡，並要我告訴他提款卡之密碼之後，他告訴我說
    ：你已經錄取了，等候通知你前來上班」，「他告訴我（工作性質）是專員，如
    接到通知時，陪客人外出遊玩，依每天收入之金額再與公司九一分帳，我得一分
    ，公司得九分」，「當面指認郭炳宏即是我所說的陳主任」等語（詳警卷第十三
    頁背面以下），又證人郭炳宏亦證稱：「在嘉義火車站約中午時，與甲○○碰面
    ，『陳主任』（即『郭主任』）叫我核對（甲○○）身分後拿他金融卡，就回去
    了」，「我只跟他說是『陳主任』叫我過來，我有查他身分，他有說是要應徵工
    作的」等語，足證此部分係郭炳宏與「郭主任」共同為之，被告乙○○則未參與
    此部分犯行，此外查無證據足資認定被告確有此部分犯行，惟公訴意旨認此部分
    與前揭論罪科罰之詐欺部分有連續犯之關係，爰不另為無罪之諭知。
據上論斷，應依刑事訴訟法第二百九十九條第一項前段，刑法第二十八條、第五十六
條、第三百三十九條第一項、第二百十六條、第二百十條、第二百十二條、第二百十
四條、第五十五條、第三十八條第一項第二款、第三款，罰金罰鍰提高標準條例第一
條前段，判決如主文。
本案經檢察官林俊良到庭執行職務
中    華    民    國      九十        年      一      月      十二      日
                                      臺灣嘉義地方法院刑事第三庭
                                          法  官  張    育    彰
右正本證明與原本無異。
如不服本判決，應於判決送達後十日內向本院提出上訴狀( 應附繕本 )。
中    華    民    國      九十        年      一      月      十六      日
                                          書記官  馮    澤    文


司法院資訊處製作；財團法人民間司法改革基金會備份。
